【裁判字號】    92,交聲,1248
【裁判日期】    921016
【裁判案由】    交管條例聲異
【裁判全文】
臺灣板橋地方法院交通事件裁定                  九十二年度交聲字第一二四八號
    原處分機關  交通部公路總局臺北區監理所板橋監理站
    異  議  人
    即受處分人  甲○○
右列異議人因違反道路交通管理處罰條例案件，對於交通部公路總局臺北區監理所板
橋監理站於中華民國九十二年七月十一日所為之裁決（原處分案號：板監違字第裁四
一－Ｃ八三八二七八號）聲明異議，本院裁定如左：
    主  文
異議駁回。
    理  由
一、原處分機關以：異議人即受處分人甲○○於民國九十年八月八日上午九時三十五
    分許，騎乘車號ＱＲＢ－九五七號輕型機車，在台北縣永和市○○路與永元路口
    處因違規闖紅燈，為台北縣政府警察局永和分局以北縣警交字第Ｃ八三八二
    七八號通知單當場舉發，異議人未依通知期限到案，爰依道路交通管理處罰條例
    第五十三條規定，裁處罰鍰新臺幣四千五百元，並依同條例第六十三條第一項第
    三款規定，記違規點數三點之處分。
二、異議意旨略謂：上開違規時間距離異議人收到裁決書時間長達兩年，期間異議人
    並無收到任何違規通知單，印象中異議人極少違反交通規則遭裁罰，原處分機關
    應提出舉發照片與違規通知單以為佐證，為此聲明異議云云。
三、按汽車駕駛人，行經有燈光號誌管制之交岔路口闖紅燈者，處新臺幣一千八百元
    以上五千四百元以下罰鍰，道路交通管理處罰條例第五十三條定有明文。又汽車
    駕駛人違反本條例第五十三條規定者，除依原條款處罰鍰外，並予記違規點數三
    點之處分，同條例第六十三條第一項第三款亦有明定。次按，對於違反道路交通
    管理處罰條例之行為，當場舉發者，應填記駕駛人或行為人姓名、性別、出生年
    月日、地址、身分證統一號碼及車主姓名、地址、車牌號碼、車輛種類。被查獲
    之駕駛人或行為人為受處分人時，應將該通知單填記後交付該行為人簽名或蓋章
    收受之；拒絕簽章者，並記名其事由，視為已收受，亦有違反道路交通管理事件
    統一裁罰標準及處理細則第十一條第一項第一款可據。
四、經查，本件異議人於九十年八月八日上午九時三十五分許，騎乘車號ＱＲＢ－九
    五七號輕型機車，在台北縣永和市○○路與永元路口處違規闖紅燈遭警舉發之事
    實，有北縣警交字第Ｃ八三八二七八號通知單一紙在卷可稽。異議人雖執前
    詞提出本件異議，惟異議人於本院調查時到庭陳述：伊於九十年八月八日在得和
    路與永元路口被警察攔檢，伊認為係一般臨檢，並非交通稽查，且警員要伊拿出
    駕照，並告知駕照已經過期後，期間警員有說伊闖紅燈，但伊否認，旋令伊離去
    等語，足證異議人確曾於上開違規時地因違規闖紅燈為警當場攔查無疑。又異議
    人辯稱並無收到違規通知單云云，惟對於違反道路交通管理處罰條例之行為，被
    查獲之駕駛人或行為人為受處分人時，應將該通知單填記後交付該行為人簽名或
    蓋章收受之；拒絕簽章者，並記名其事由，視為已收受，業如前述。本件異議人
    拒絕在舉發通知單上簽章，經員警記明其事由，有卷附舉發通知單為證，依前揭
    規定即視為已收受，而此項「擬制收受」之法律效果，包括收受後應依指定時、
    地自動到案，及不自動到案者應接受裁罰等效果，自不待言。尚難因未在舉發通
    知單上簽章收受，而諉稱不知舉發事由、其應自動到案之時、地，及從未收受通
    知單。次查，燈光號誌之違反，其所需之舉證狀態稍縱即逝，除設有感應照相之
    路口外，事後無法還原現場狀態，惟交通警員掣單舉發違反道路交通管理處罰條
    例所列之違規事實，本質上為行政處分，係公務員基於職務上權力，依法就特定
    之具體事件所為具有公法上效果之單方行政行為，基於公務員為公法上行為具有
    公信力之原則，該行政處分當可被推定為真正，其據以依法處分之事實認定亦為
    真正無誤，本此公信原則，乃立法者賦予行政機關制定違反道路交通事件統一裁
    罰標準及處理細則，使勤務警員得當機處分（如該細則第二十三條）以達其維護
    交通秩序、安全之行政目的。反之，若謂公務員一切行政行為均需預留證據以證
    其實，則國家行政勢必窒礙難行。據此，刑事訴訟法就犯罪證據有關之規定中與
    屬行政秩序罰之交通違規裁罰本質不合之部分，自不在準用之列。從而，本院經
    查無任何證據足資證明執勤員警有捏造事實違法取締之情事，則其本於維護交通
    秩序、安全職責所為之舉發，自應受到合法、正確之推定，是以異議人上開所辯
    各節，洵無可採。從而，原處分機關依據道路交通管理處罰條例第五十三條規定
    ，裁處罰鍰新臺幣四千五百元，並依同條例第六十三條第一項第三款規定，記違
    規點數三點之處分，無任何違誤，量罰亦甚妥適，應予維持，本件異議為無理由
    ，應予駁回。
據上論斷，應依道路交通管理處罰條例第八十七條第二項，道路交通案件處理辦法第
十九條，裁定如主文。
中      華      民      國    九十二    年      十      月     十六     日
                                        臺灣板橋地方法院交通法庭
                                            法  官  鄭  水  銓
又正本證明與原本無異。
如不服本裁定應於送達後五日內向本院提出抗告狀。
                書記官  謝  明  倫
中      華      民      國    九十二    年      十      月     十六     日


司法院資訊處製作；財團法人民間司法改革基金會備份。
